臺灣臺北地方法院刑事判決　　　　　　 100年度審訴字第10號
公　訴　人　臺灣臺北地方法院檢察署檢察官
被　　　告　王慧玲
指定辯護人　本院公設辯護人沈芳萍
上列被告因偽造有價證券案件，經檢察官提起公訴（100 年度偵
字第13950 、13951 號），本院判決如下：
    主  文
王慧玲意圖供行使之用，而偽造有價證券，處有期徒刑壹年柒月
；附表編號一所示偽造之本票壹張沒收。又意圖供行使之用，而
偽造有價證券，處有期徒刑壹年捌月；附表編號二、三所示本票
上，以「王游素珍」名義為發票人部分均沒收。應執行有期徒刑
貳年，緩刑肆年，附表編號一所示偽造之本票壹張及附表編號二
、三所示本票上，以「王游素珍」名義為發票人部分均沒收。
    事  實
一、王慧玲前向李定盛借款周轉，為延長還款期限、爭取分期付
    款，明知未得其母王游素珍之同意或授權，竟意圖供行使之
    用，基於偽造有價證券之犯意，於民國99年1 月21日，在臺
    北市中山區○○○路492 號李定盛某不詳友人所經營之匯通
    當鋪內，在發票人欄內偽簽王游素珍之名並在相關處按捺指
    印，以王游素珍名義簽發附表編號一所示面額新臺幣（下同
    ）300 萬元之本票1 張而偽造該本票之有價證券，並隨即持
    之當場交付李定盛（無足夠證據證明其知情）而行使之。又
    王慧玲為持續清償對李定盛之借款，另經由李定盛介紹向王
    月容借款周轉，為擔保本息債務能如期清償，遂於99年3 月
    30日，在臺北市松山區○○○路○ 段68號1 樓王慧玲任職之
    豐商業銀行股份有限公司南京東路分行內，以個人名義簽
    發附表編號二所示面額206 萬5,000 元及附表編號三所示面
    額24萬8,300 元之本票，又為增加擔保，明知仍未得其母王
    游素珍之同意或授權，竟意圖供行使之用，另基於偽造有價
    證券之犯意，先後在前揭兩張本票發票人欄內均另偽簽王游
    素珍之名，用以表示王游素珍為共同發票人之意，而接續偽
    造王游素珍名義之本票有價證券，並均當場交予王月容（同
    無足夠證據證明其知情）而行使之。嗣李定盛持本已持有或
    受讓自王月容之附表編號一至三之本票先後向附表所示法院
    聲請本票准許強制執行之民事裁定獲准，然王慧玲在有偵查
    犯罪權限之檢察官等公務員不知前揭偽造本票之事前，即分
    別具狀向臺灣臺北地方法院檢察署檢察官自首坦承犯罪，王
    游素珍亦先後向該等法院訴請確認對李定盛之本票債權不存
    在均獲勝訴（相關自首書狀及民事裁判均詳如附表所示），
    始查知上情。
二、案經王慧玲自首後臺灣臺北地方法院檢察署檢察官偵查起訴
    。
    理  由
一、證據能力：
    本件認定事實所引用之卷證資料（包含人證、書證等，詳下
    述及者），並無證據證明係公務員違背法定程序所取得，與
    本案亦有自然之關連性，被告王慧玲及其辯護人於準備程序
    迄至本案言詞辯論終結，均不爭執該等卷證之證據能力或曾
    提出關於證據能力之聲明異議，本院認引為證據為適當，是
    依刑事訴訟法第159 條之5 等規定，下述認定事實所引用之
    證據方法均有證據能力，合先敘明。
二、事實認定：
    上開事實，業據被告於本院準備及審理程序中自白屬實，核
    與其於偵訊中先後提出之自首書狀內所載情節大致相符，證
    人王游素珍業於警詢中證實未同意或授權被告以其名義簽發
    票據之事，證人李定盛、王月容亦分別於偵訊中結證收受各
    該本票之過程甚詳，此外，並有附表所示各該本票影本在卷
    可稽，且有附表所示各該民事裁判存卷可佐；被告自承擔任
    銀行資深業務經理，復坦認知悉己在未告知其母王游素珍之
    狀況下在發票人欄簽署其母之名將使其母成為（共同）發票
    人等節（見本院卷第16、17頁筆錄），卻仍為順利清償其對
    李定盛之債務或為增加借款擔保而偽以其母王游素珍名義簽
    發附表所示王游素珍名義之本票並當場交付他人，被告主觀
    上確有供行使之用之意圖及偽造有價證券之犯意甚明，且本
    案尚查無足夠積極證據可認李定盛或王月容明確知情或曾使
    用任何強暴、脅迫等不法手段迫使被告簽發該等本票，被告
    曾辯以被迫為之云云，自非可採，是已堪認被告上開於本院
    之任意性自白核與事實相符而可採信，本案事證明確，被告
    各該犯行均洵堪認定，自應依法論科。
三、論罪科刑及沒收：
  (一)被告未得其母王游素珍同意且未獲授權，逕偽以其母名義簽
    發附表編號一所示本票，又先後在被告己之名義之附表編號
    二、三本票發票人欄內均偽簽其母之名而偽造其母任共同發
    票人之本票，核其所為，均係犯刑法第201 條第1 項之偽造
    有價證券罪。被告在偽造之本票有價證券上偽造「王游素珍
    」之署押（含簽名及指印），應吸收於偽造有價證券行為之
    內，且偽造有價證券後復持以行使，其行使行為應吸收於偽
    造行為之中，均不另論罪。被告於同一時、地，偽以相同之
    「王游素珍」名義簽發其母任共同發票人之附表編號二、三
    本票，其時間緊接、地點相同、被害法益同一，應論以接續
    犯之一罪已足。被告所偽造「王游素珍」名義之附表編號一
    及附表編號二、三之本票，其偽造之日期前後有別、行為與
    簽發對象不同，自應認係分別起意，而應分論併罰。
  (二)查被告於具有偵查職務之檢察官等公務員尚不知前揭偽造票
    據之情前，即主動分別向臺灣臺北地方法院檢察署具狀坦承
    所犯，並不逃避裁判等情，業據被告供述甚詳，並有附表所
    示各該書狀存卷為憑（見備註欄），是被告就前揭犯行均
    已符合自首之要件，斟酌其所為，就其犯行各依刑法第62條
    前段之規定減輕其刑。
  (三)爰審酌被告身為資深金融從業人員，竟偽以其母名義簽發票
    據，破壞票據流通所應確保之文義性及信用性交易秩序，所
    犯情節非輕，然犯後尚知主動自首並始終坦承全部犯行、表
    達悔意，態度尚可，又已取得其母王游素珍之諒解（見本院
    卷第31頁審判筆錄），參酌本案並未造成被害人即其母具體
    財產損失，足以降低被告犯行所造成之損害，暨被告之素行
    、生活狀況、犯罪之動機、目的、手段、偽造之有價證券張
    數等一切情狀，各量處如主文所示之刑，並定其應執行之刑
    如主文所示。
  (四)查被告前曾因偽造文書案件，經臺灣高等法院以88年度上訴
    字第2481號判決判處有期徒刑5 月，後經最高法院以88年度
    台上字第7124號判決駁回上訴確定，而於89年11月27日執行
    完畢，然於上開徒刑執行完畢後5 年以內未曾因故意犯罪受
    有期徒刑以上刑之宣告，此有臺灣高等法院被告前案紀錄表
    1 件在卷可按，此次其因一時失慮，致罹刑典，經此偵審教
    訓，應能知所警惕而無再犯之虞，本院綜核其個人與家庭環
    境各情，兼參酌被害人即其母王游素珍於本院審判時當庭表
    達願意原諒被告之意見（同上審判筆錄），認被告所受之刑
    之宣告以暫不執行為適當，爰併諭知緩刑4 年，以啟自新。
  (五)末附表編號一所示被告偽以「王游素珍」名義任單獨發票人
    之本票，係偽造之有價證券，不問屬於犯人與否，應依刑法
    第205 條之規定宣告沒收；又附表編號二、三所示本票上，
    被告以「王游素珍」名義為發票人部分，亦係偽造之有價證
    券，同上之理，亦應依同條之規定宣告沒收。至於被告在前
    揭各該本票上所偽造之「王游素珍」署押（含簽名及指印）
    ，已當然在沒收在內，自無庸另行宣告沒收；且附表編號二
    、三本票上，被告以己名義為發票人簽發票據之部分，無涉
    任何偽造票據之犯行，故亦無從沒收之，均併此指明。
據上論斷，應依刑事訴訟法第299 條第1 項前段，刑法第201 條
第1 項、第51條第5 款、第9 款、第10款、第62條前段、第74條
第1 項第2 款、第205 條，刑法施行法第1 條之1 第1 項、第2
項前段，判決如主文。
本案經檢察官葉雅婷到庭執行職務。
中    華    民    國   100    年    10    月    20    日
                  刑事第二十一庭  審判長法  官  劉素如
                                        法  官  林勇如
                                        法  官  吳勇毅
上正本證明與原本無異。 
如不服本判決應於收受送達後10日內向本院提出上訴書狀，並應
敘述具體理由；其未敘述上訴理由者，應於上訴期間屆滿後20日
內向本院補提理由書（均須按他造當事人之人數附繕本）「切勿
逕送上級法院」。告訴人或被害人如對於本判決不服者，應具備
理由請求檢察官上訴，其上訴期間之計算係以檢察官收受判決正
本之日期為準。 
                                        書記官  游秀珠
中    華    民    國   100    年    10    月    20    日
附錄本案論罪科刑之法條：
中華民國刑法第201條
（有價證券之偽造變造與行使罪）
意圖供行使之用，而偽造、變造公債票、公司股票或其他有價證
券者，處3 年以上10年以下有期徒刑，得併科3 千元以下罰金。
行使偽造、變造之公債票、公司股票或其他有價證券，或意圖供
行使之用，而收集或交付於人者，處1 年以上7 年以下有期徒刑
，得併科3 千元以下罰金。

附表：
┌──┬─────────┬──────┬────────┬────────┬───────┐
│編號│名稱              │簽發日期    │諭知沒收        │相關裁判        │ 備註         │
├──┼─────────┼──────┼────────┼────────┼───────┤
│ 一 │本票              │99年1 月21日│偽造之左列本票壹│臺灣板橋地方法│本票影本見10│
│    │                  │            │張（已含其上偽造│  院99年5 月13日│  0 年度偵字第│
│    │票號TH0000000     │            │之「王游素珍」署│  之99年度司票字│  13950 號卷第│
│    │金額300 萬元      │            │名壹枚及指印參枚│  第2047號簡易庭│  103 頁。    │
│    │                  │            │在內）。        │  民事裁定。    │自首書狀見10│
│    │                  │            │                │同院100 年2 月│  0 年度他字第│
│    │                  │            │                │  18日之100 年度│  567 號卷第1 │
│    │                  │            │                │  板簡字第16號宣│  頁之99年12月│
│    │                  │            │                │  示判決筆錄（同│  3 日刑事自首│
│    │                  │            │                │  院100 年5 月6 │  狀。        │
│    │                  │            │                │  日之100 年度簡│              │
│    │                  │            │                │  上字第74號民事│              │
│    │                  │            │                │  裁定駁回上訴）│              │
│    │                  │            │                │  。            │              │
├──┼─────────┼──────┼────────┼────────┼───────┤
│ 二 │本票              │99年3 月30日│偽造之左列本票上│本院100 年3 月│本票影本見10│
│    │                  │            │，以「王游素珍」│  14日之100 年度│  0 年度偵字第│
│    │票號TH0000000     │            │名義為發票人部分│  司票字第2323號│  13950 號卷第│
│    │金額206 萬5,000 元│            │沒收（已含其上偽│  民事裁定。    │  101 頁。    │
│    │到期日99年6 月10日│            │造之「王游素珍」│同院100 年5 月│自首書狀見10│
│    │                  │            │署名壹枚在內）。│  13日之100 年度│  0 年度他字第│
│    │                  │            │                │  北簡字第3832號│  3363號卷第1 │
│    │                  │            │                │  民事簡易判決。│  頁之100 年3 │
│    │                  │            │                │                │  月24日刑事自│
│    │                  │            │                │                │  首狀。      │
├──┼─────────┼──────┼────────┼────────┼───────┤
│ 三 │本票              │99年3 月30日│偽造之左列本票上│本院100 年4 月│本票影本見10│
│    │                  │            │，以「王游素珍」│  28日之100 年度│  0 年度偵字第│
│    │票號TH0000000     │            │名義為發票人部分│  司票字第4162號│  13950 號卷第│
│    │金額24萬8,300 元  │            │沒收（已含其上偽│  民事裁定。    │  102 頁。    │
│    │到期日99年6 月10日│            │造之「王游素珍」│同院100 年8 月│自首書狀見10│
│    │                  │            │署名壹枚在內）。│  10日之100 年度│  0 年度偵字第│
│    │                  │            │                │  店簡字第492 號│  13950 號卷第│
│    │                  │            │                │  宣示判決筆錄。│  20頁之100 年│
│    │                  │            │                │                │  7 月15日刑事│
│    │                  │            │                │                │  陳報狀。    │
└──┴─────────┴──────┴────────┴────────┴───────┘